【裁判字號】    99,訴,241
【裁判日期】    990430
【裁判案由】    違反毒品危害防制條例
【裁判全文】
臺灣屏東地方法院刑事判決               99年度訴字第241號
公  訴  人  臺灣屏東地方法院檢察署檢察官
被      告  甲○○
上列被告因違反毒品危害防制條例案件，經檢察官提起公訴（98
年度毒偵字第2012號) ，嗣被告於本院準備程序進行中先就被訴
事實為有罪之陳述，本院告知被告簡式審判程序之旨，並聽取當
事人之意見後，裁定改由受命法官獨任依簡式審判程序審理，判
決如下：
    主  文
甲○○施用第一級毒品，處有期徒刑柒月，扣案之第一級毒品海
洛因壹包（驗前淨重零點零捌柒公克，驗後淨重零點零捌零公克
）、及殘留有第一級毒品海洛因之注射針筒壹支，均沒收銷燬。
    事  實
一、甲○○前於民國94年間因施用毒品案件，經本院以94年度毒
    聲字第242號裁定送勒戒處所觀察勒戒後，認有繼續施用毒
    品之傾向，再經本院以95年度毒聲字第425 號裁定送強制戒
    治，於97年4 月11日執行完畢，由臺灣屏東地方法院檢察署
    檢察官於97年4 月16日以97年度戒毒偵字第39號為不起訴處
    分確定。其另於96年間因數次竊盜案件，分別經本院及臺灣
    高雄地方法院先後判處有期徒刑10月、9 月、7 月、7 月、
    5 月、6 月、3 月確定，減刑後分別應執行有期徒刑5 月、
    4 月15日、3 月15日、3 月15日、2 月15日、6 月、3 月確
    定，前述案件接續執行，於98年9 月28日縮短刑期假釋出監
    （期滿日為99年2 月17日、不構成累犯）。詎其仍不知悔改
    、戒絕毒品，明知海洛因經公告列為毒品危害防制條例第2
    條第1 項第1 款之第一級毒品，不得非法持有、施用，竟基
    於施用第一級毒品海洛因之犯意，於98年11月22日下午2 時
    許，在屏東縣屏東市○○路○段53巷99號廢棄空屋內，以將
    海洛因置入注射針筒內摻水稀釋後，注射手臂血管之方式，
    施用第一級毒品海洛因1 次。嗣於98年11月22日下午4 時40
    分許，在屏東縣屏東市○○路○段53巷99號廢棄空屋內為警
    查獲，扣得其與王俊權共同出資購買供施用之海洛因1 包（
    驗前淨重0.087 公克，驗後淨重0.080 公克）、殘留有第一
    級毒品海洛因之注射針筒1 支等物品，經警採尿送驗，檢出
    海洛因代謝後之嗎啡陽性反應，始查悉上情。
二、案經屏東縣警察局屏東分局報請臺灣屏東地方法院檢察署檢
    察官偵查起訴。
    理  由
一、本件被告甲○○所犯係死刑、無期徒刑、最輕本刑為3 年以
    上有期徒刑以外之罪，其於準備程序中就被訴事實為有罪之
    陳述，經法官告知簡式審判程序之旨，並聽取當事人之意見
    後，本院認為適宜由受命法官獨任進行簡式審判程序。
二、上揭事實，業據被告甲○○於警詢、檢察官偵訊及本院審理
    時坦承不諱，且被告為警查獲時所採集之尿液檢體，經送請
    臺灣檢驗科技股份有限公司以酵素免疫分析法及氣相層析質
    譜儀法檢驗，結果呈嗎啡陽性反應，有臺灣檢驗科技股份有
    限公司98年12月9 日編號KH2009B0000000號濫用藥物尿液檢
    驗報告1 紙在卷足憑。另扣案之第一級毒品海洛因1 包（驗
    前淨重0.087 公克，驗後淨重0.080 公克），經送請高雄市
    立凱旋醫院鑑定結果，係第一級毒品海洛因，有高雄市立凱
    旋醫院98年12月2 日高市凱醫驗字第11785 號濫用藥物成品
    檢驗鑑定書1 紙在卷可按；另扣案之注射針筒1 支，經屏東
    縣警察局屏東分局警員以臺灣尖端先進生技醫藥股份有限公
    司毒品簡易快速篩檢試劑檢驗結果，其內殘留液體含有海洛
    因成分，有該局初步檢驗報告單1 紙及相片4 張在卷可按，
    堪認被告前開自白與事實相符。按施用第一、二級毒品為犯
    罪行為，毒品危害防制條例第10條定有處罰明文，故施用第
    一、二級毒品者，依前揭規定本應科以刑罰，惟基於刑事政
    策，對合於一定條件之施用者，則依同條例第20條、第23
    條之規定，施以觀察、勒戒及強制戒治之保安處分，又毒品
    危害防制條例於92年7 月9 日修正公布，自93年1 月9 日施
    行，其中第20條、第23條將施用毒品之刑事處遇程序，區分
    為「初犯」及「5 年內再犯」、「5 年後再犯」，依其立法
    理由之說明：「初犯」，經觀察、勒戒或強制戒治後，應為
    不起訴處分或不付審理之裁定；經觀察、勒戒或強制戒治執
    行完畢釋放後，「5 年內再犯」者，因其再犯率甚高，原實
    施之觀察、勒戒及強制戒治既已無法收其實效，爰依法追訴
    或裁定交付審理，至於經觀察、勒戒或強制戒治執行完畢釋
    放後，「5 年後再犯」者，前所實施之觀察、勒戒或強制戒
    治已足以遮斷其施用毒品之毒癮，為期自新及協助其斷除毒
    癮，仍適用「初犯」規定，先經觀察、勒戒或強制戒治之程
    序，從而依修正後之規定，僅限於「初犯」及「5 年後再犯
    」2 種情形，始應先經觀察、勒戒或強制戒治程序。倘被告
    於5 年內已再犯，經依法追訴處罰，縱其第3 次（或第3 次
    以上）再度施用毒品之時間，在初犯經觀察、勒戒或強制戒
    治執行完畢釋放5 年以後，已不合於「5 年後再犯」之規定
    ，且因已於「5 年內再犯」，顯見其再犯率甚高，原實施觀
    察、勒戒或強制戒治，已無法收其實效，即應依該條例第10
    條處罰（最高法院97年度第5 次刑事庭會議決議意旨參照）
    ，查被告前因施用毒品案件，有如上開事實欄所示觀察、勒
    戒完畢，且於觀察、勒戒、強制戒治執行完畢後5 年內，再
    犯本件施用毒品罪等情，有臺灣高等法院被告前案紀錄表在
    卷可稽，依據上開說明，自應依法論罪科刑。
三、查海洛因為毒品危害防制條例第2 條第2 項第1 款明定之第
    一級毒品，不得持有及施用，核被告甲○○所為，係毒品危
    害防制條例第10條第1 項之施用第一級毒品罪。其施用前持
    有第一級毒品海洛因之低度行為，應為其施用第一級毒品海
    洛因之高度行為所吸收，不另論罪。爰審酌被告前經觀察、
    勒戒、強制戒治後，仍未戒斷其施用毒品之惡習，並參酌其
    素行狀況、犯罪之動機、目的、手段、所生戕害其身心情形
    及犯罪後坦承犯行，態度尚非惡劣等一切情狀，量處如主文
    所示之刑。
四、扣案之第一級毒品海洛因1 包（驗前淨重0.087 公克，驗後
    淨重0.080 公克），經送檢驗結果，係第一級毒品海洛因，
    已如前述；至扣案之注射針筒1 支，其上殘留有不可析離之
    第一級毒品海洛因毒品成分，業如前述，應視同毒品依毒品
    危害防制條例第18條第1 項規定諭知沒收銷燬。
據上論斷，應依刑事訴訟法第273 條之1第1項、第299 條第1 項
前段，毒品危害防制條例第10條第1 項、第18條第1 項前段，刑
法第11條，判決如主文。
本案經檢察官劉昀到庭執行職務。
中    華    民    國    99    年    4     月    30    日
                  刑事第一庭    法  官  涂裕洪
以上正本證明與原本無異。
如不服本判決應於收受判決後10日內向本院提出上訴書狀，並應
敘述具體理由；其未敘述上訴理由者，應於上訴期間屆滿後20日
內向本院補提理由書（均須按他造當事人之人數附繕本）「切勿
逕送上級法院」。
中    華    民    國    99    年    4     月    30    日
                                書記官  卓春成
附錄本判決論罪科刑法條全文：
毒品危害防制條例第10條
施用第一級毒品者，處六月以上五年以下有期徒刑。

司法院資訊處製作；財團法人民間司法改革基金會備份。
